【裁判字號】    90,台上,1423
【裁判日期】    900816
【裁判案由】    確認債權不存在等
【裁判全文】
最高法院民事裁定                                九十年度台上字第一四二三號
    上  訴  人  甲○○
                丙○○
    共      同
    訴訟代理人  張績寶律師
                張繼準律師
    被 上訴 人  乙○○
右當事人間請求確認債權不存在等事件，上訴人對於中華民國八十九年一月四日台灣
高等法院台中分院第二審判決（八十七年度上字第五五三號），提起上訴，本院裁定
如左：
    主  文
上訴駁回。
第三審訴訟費用由上訴人負擔。
    理  由
按對於第二審判決上訴，非以其違背法令為理由，不得為之，民事訴訟法第四百六十
七條定有明文。依同法第四百六十八條規定，判決不適用法規或適用不當者，為違背
法令。而判決有同法第四百六十九條所列各款情形之一者，為當然違背法令。是當事
人提起上訴，如依民事訴訟法第四百六十八條規定，以第二審判決有不適用法規或適
用法規不當為理由時，其上訴狀或理由書應有具體之指摘，並揭示該法規之條項或其
內容。若係成文法以外之法則，應揭示該法則之旨趣。倘為司法院解釋、或本院之判
例，則應揭示該判解之字號或其內容。如以民事訴訟法第四百六十九條所列各款情形
為理由時，其上訴狀或理由書，應揭示合於該條款之事實。上訴狀或理由書如未依此
項方法表明者，即難認為已對第二審判決之違背法令有具體之指摘，其上訴自難認為
合法。本件上訴人對第二審判決提起上訴，雖以該判決違背法令為由，惟核其上訴理
由狀所載內容，係就原審取捨證據、認定事實之職權行使所論斷：上訴人丙○○於民
國八十五年十一月間提供上訴人甲○○所有系爭不動產為被上訴人設定抵押權，向被
上訴人借款新台幣（下同）一百五十萬元，由被上訴人之母許游純代理分兩次交付現
款由上訴人丙○○收受之事實，有南投縣草屯鎮農會投草農信字第○五四○號函、南
投市信用合作社投信南字第○九六三號函、草屯鎮農會代收票據紀錄簿支票影本、土
地及建築改良物登記簿謄本等件為憑，並經證人李秋貴、廖碧鳳證明屬實，則被上訴
人主張上訴人提供系爭房地為抵押向其借款一百五十萬元為可採。上訴人迄未清償借
款，被上訴人依強制執行程序拍賣系爭抵押不動產，即無不合。從而上訴人請求確認
兩造於八十五年十一月十四日就系爭不動產以台中縣尖里地政事務所登記字號霧字第
一三八八五六號所設定一百五十萬元之抵押權，其抵押債權不存在；被上訴人應塗銷
系爭抵押權登記，以及台灣台中地方法院八十七年度執九字第二六二三號拍賣抵押物
強制執行事件，就系爭不動產所為強制執行程序應予撤銷，均為無理由，不應准許等
情，指摘其為不當，並就原審已論斷者，泛言違背法令，而非具體說明該論斷究有何
不適用法規、適用法規不當，或合於民事訴訟法第四百六十九條所列各款之事實，難
認對該判決之如何違背法令已有具體之指摘，依首揭說明，應認其上訴為不合法。
據上論結，本件上訴為不合法。依民事訴訟法第四百八十一條、第四百四十四條第一
項、第九十五條、第七十八條，裁定如主文。
中      華      民      國     九十     年      八      月     十六     日
                              最高法院民事第五庭
                                  審判長法官  朱  錦  娟
                                        法官  顏  南  全
                                        法官  蘇  達  志
                                        法官  許  澍  林
                                        法官  陳  碧  玉
      右正本證明與原本無異
                                              書  記  官
中      華      民      國     九十     年      八      月    二十七    日


司法院資訊處製作；財團法人民間司法改革基金會備份。
